【裁判字號】    98,抗,610
【裁判日期】    980727
【裁判案由】    假扣押
【裁判全文】
臺灣高等法院民事裁定                   98年度抗字第610號
抗  告  人  乙○○
相  對  人  甲○○
上列當事人間假扣押事件，抗告人對於中華民國97年9月3日臺灣
臺北地方法院97年度裁全字第7472號裁定，提起抗告，本院裁定
如下：
    主  文
原裁定廢棄。
相對人在原法院之聲請駁回。
聲請及抗告訴訟費用由相對人負擔。
    理  由
一、相對人聲請意旨略以：抗告人為伊之同居人，伊基於信任，
    將伊之存摺及印章委由抗告人保管。抗告人於民國（下同）
    95年10月底，向伊諉稱購買香港福茂控股公司（Linfair
    Holdings Ltd.）之股權將大有獲利，希望伊能投資該公司
    股權。詎知抗告人早已於同年8月31日即已提領伊在香港匯
    豐銀行帳戶之存款港幣58萬5000元（以港幣兌換台幣之匯率
    為4.2765元計算，為新台幣250萬1752.5元），並於同年10
    月11日將伊在上海商業銀行帳戶之存款轉至福茂國際股份有
    限公司及第三人謝明秋之帳戶中，金額分別為新台幣（下同
    ）200萬元及90萬元，三筆款項共計為540萬1792.5元。嗣伊
    向抗告人請求給付股票，然抗告人從未將股票或相關證明交
    付伊，直至97年5月底，抗告人交還伊存摺與印章後，伊方
    發現，抗告人於告知伊購買股權前，早已提領金錢，且並未
    用於購買公司股票，抗告人應返還上開金額。因聞抗告人正
    將所有財產搬移隱匿，日後有不能強制執行或甚難執行之虞
    ，為保全強制執行，伊願供擔保以代釋明，聲請准供擔保，
    對於抗告人之財產，於540萬1792.5元之範圍內予以假扣押
    云云。原法院依相對人之聲請，裁定准相對人供擔保後得對
    抗告人之財產為假扣押。
二、抗告意旨略以：相對人就假扣押之原因僅泛稱聞債務人正將
    所有財產搬移隱匿，致日後有不能強制執行或甚難執行之虞
    ，為保全強制執行，願供擔保以代釋明云云，並未提供任何
    可供法院即時調查之證據，應認並未釋明假扣押之原因，原
    裁定認相對人陳明願供擔保即已補釋明之欠缺，而准相對人
    假扣押之聲請，應有未洽，爰聲明廢棄原裁定等語。
三、按依民事訴訟法第522條第1項、第523條第1項、第526條第
    1項、第2項規定，債權人就金錢請求或得易為金錢請求之請
    求，欲保全強制執行者，得聲請假扣押；假扣押非有日後不
    能強制執行或甚難執行之虞者，不得為之；請求及假扣押之
    原因應釋明之。前項釋明如有不足，而債權人陳明願供擔保
    或法院認為適當者，法院得定相當之擔保，命供擔保後為假
    扣押。其中民事訴訟法第526條第2項規定，係92年2月7日修
    正公布，同年9月1日起施行。依修正後之規定，債權人聲請
    假扣押，應釋明其請求及假扣押之原因；須所為釋明如有不
    足，而債權人陳明願供擔保或法院認為適當者，始得定相當
    之擔保，命供擔保後為假扣押。若債權人就其請求及假扣押
    之原因未予釋明，法院尚且不得命供擔保後為假扣押（最高
    法院94年台抗字第665號裁定參照）。
四、經查相對人聲請假扣押，就所認抗告人究竟有何日後不能強
    制執行或甚難執行之虞之假扣押原因，僅泛稱「聞抗告人正
    將所有財產搬移隱匿，致日後有不能強制執行或甚難執行之
    虞，為保全強制執行，願供擔保以代釋明」云云，並未提出
    證據可供法院調查以信其主張為真實，即未盡釋明之義務。
    雖相對人嗣補充抗告人浪費財產、增加負擔云云，然並未提
    出證據以為釋明；又所稱抗告人搬離原住所，兩造間之訴訟
    文件，均委由送達代收人收受，日後可能為逃避債務滯留香
    港不歸云云，按抗告人既委任有送達代收人收受文件，即難
    認有相對人所稱逃匿無蹤之情事；另所稱抗告人有隱匿財產
    之行為云云，為抗告人所否認，況相對人自陳已查扣得抗告
    人之不動產、股票及投資公司之股份，即難認抗告人有隱匿
    財產之行為。相對人既未釋明其聲請假扣押之原因，雖其陳
    明願供擔保，然與假扣押之要件並不相符，原法院裁定准相
    對人供擔保後得對抗告人之財產為假扣押，尚有未洽。抗告
    意旨指摘原裁定不當，聲明廢棄，為有理由。爰廢棄原裁定
    ，並裁定如主文所示。
五、據上論結，本件抗告為有理由，依民事訴訟法第492條、第
    95條、第78條，裁定如主文。
中    華    民    國    98    年    7     月    27     日
                    民事第八庭
                        審判長法  官  劉勝吉
                              法  官  連正義
                              法  官  鄭威莉
正本係照原本作成。
如不服本裁定，應於收受送達後10日內向本院提出抗告狀，並應
繳納抗告費新台幣１千元。
中    華    民    國    98    年    7     月    28    日
                              書記官  李垂福


司法院資訊處製作；財團法人民間司法改革基金會備份。
